【裁判字號】    86,訴,1502
【裁判日期】    920207
【裁判案由】    違反麻醉藥品管理條例等
【裁判全文】
臺灣桃園地方法院刑事判決                        八十六年度訴字第一五二號
    公  訴  人  臺灣臺北地方法院檢察署檢察官
    被      告  丙○○
                甲○○
    右  一  人
    指定辯護人  本院公設辯護人  丁○○
    被      告  己○○
右列被告因違反麻醉藥品管理條例等案件，經臺灣臺北地方法院檢察署檢察官提起公
訴（八十五年度偵字第一三四五０號、第一三四九八號、第一三六九０號、第一八０
四九號），經臺灣臺北地方法院於八十六年四月十七日以八十六年度訴字第一五一號
判決管轄錯誤，移
上訴字第二八００號判決維持本案被告管轄錯誤，移
本案被告無關，茲不贅述），並經臺灣桃園地方法院檢察署檢察官併辦（八十五年度
偵字第一０七六一號、八十七年度偵字第八二七二號），其中關於被告丙○○、甲○○、己○○之部分先經審理完畢，本院判決如左：
        主  文
甲○○未經許可無故持有刀械，累犯，處罰金貳千元，如易服勞役以參佰元折算壹日
，掃刀壹把沒收。被訴販賣化學合成麻醉藥品安非他命之部分無罪，被訴轉讓禁藥安
非他命部分免訴。
丙○○部分公訴不受理。
己○○連續施用第二級毒品，免刑。
        事  實
一、甲○○曾於民國七十九年間因犯竊盜罪，經本院於七十九年十二月廿八日判處有
    期徒刑七月、緩刑三年確定，又在緩刑期間內之八十一年間更因違反麻醉藥品管
    理條例，經本院於八十一年五月十五日判處有期徒刑五月確定，經易科罰金執行
    完畢，又在前開緩刑期間內之八十一年間更因違反槍砲彈藥刀械管制條例、麻醉
    藥品管理條例，經本院判處有期徒刑十一月，前開緩刑亦經撤銷，前開有期徒刑
    七月、十一月接續執行，於八十三年三月卅日執行完畢；又於八十三年間因違反
    麻醉藥品管理條例，經本院於八十三年七月十九日判處有期徒刑七月確定，又於
    同年間再因反麻醉藥品管理條例，經本院於八十四年一月十二日判處有期徒刑八
    月確定，該二罪刑接續執行，於八十四年十月廿四日假釋出監，於八十五年三月
    廿三日縮刑期滿，詎不知悔改，又於八十五年六月十八日前數日，撿拾槍砲彈藥
    刀械管制條例所列管之刀械－掃刀一把，攜至位在桃園縣龜山鄉○路村○鄰○○
    路坑二一號之住處，因而未經許可無故持有該掃刀。嗣警方於八十五年六月十八
    日凌晨一時卅分許，持搜索票至甲○○前開住處搜索，扣得前開掃刀一把。
二、己○○基於施用第二級毒品安非他命之概括犯意，自八十五年五月間起至八十五
    年六月十六日中午止，在甲○○位在桃園縣龜山鄉○路村○鄰○○路坑二一號之
    住處，以將安非他命置入燈泡內燒烤之方式施用安非他命，平均四、五日即施用
    一次。嗣於八十五年六月十八日凌晨一時卅分許，為警在甲○○前開住處查獲
三、案經臺北巿政府警察局大安分局報請臺灣臺北地方法院檢察署檢察官偵查起訴，
    後經臺灣臺北地方法院移轉本院管轄。
        理  由
甲、被告甲○○有罪部分：
一、訊據被告甲○○對於右開事實坦認無虛，本院將警方扣得之掃刀一把送桃園縣警
    察局鑑定確屬管制刀械掃刀，此有八十八年二月廿五日桃警保字第０五四五０六
    號鑑定函一紙附卷可稽，並有扣案掃刀一把足資為憑，被告甲○○未經許可無故
    持有列管之掃刀至明。另被告甲○○雖於警訊及本院九十二年一月廿四日審理時
    自承右開掃刀係其以拾得之一隻鐵磨成的，然被告甲○○該項不利於己之自白並
    無其他補強證據以證明屬實，依刑事訴訟法第一百五十六條第二項之規定，自未
    便以其之自白認定其係未經許可製造刀械，況所謂以一隻鐵磨成的，則原先之鐵
    器是否即已具掃刀之殺傷力及型式，被告甲○○僅再加以磨利，亦非可得之（若
    屬此種情形，則被告甲○○之行為型態仍非「製造」），因是，本院自未得以其
    之前開唯一自白而變更公訴人之起訴法條，論以未經許可製造刀械，併此敘明。
二、被告甲○○行為時之槍砲彈藥刀械管制條例第十二條第三項之未經許可無故持有
    刀械罪業於八十六年十一月廿四經立法院三讀修正通過，並於同年月廿六日施行
    ，除將前開犯罪改列由該條例第十四條規範外，文字、刑度亦有修正，文字方面
    將前開罪名之「無故」二字刪除，改為「未經許可．．．持有．．．刀械」，刑
    度則修正為一年以下有期徒刑、役或新臺幣五十萬元以下罰金，經比較前開新舊
    法，以舊法（即行為時法）之處罰規定較輕，依刑法第二條第一項但書，自應適
    用舊法加以處罰。故核被告甲○○所為，係犯修正前槍砲彈藥刀械管制條例第十
    二條第三項之未經許可無故持有刀械罪。被告甲○○曾於七十九年間因犯竊盜罪
    ，經本院於七十九年十二月廿八日判處有期徒刑七月、緩刑三年確定，又在緩刑
    期間內之八十一年間更因違反麻醉藥品管理條例，經本院於八十一年五月十五日
    判處有期徒刑五月確定，經易科罰金執行完畢，又在前開緩刑期間內之八十一年
    間更因違反槍砲彈藥刀械管制條例、麻醉藥品管理條例，經本院判處有期徒刑十
    一月，前開緩刑亦經撤銷，前開有期徒刑七月、十一月接續執行，於八十三年三
    月卅日執行完畢；又於八十三年間因違反麻醉藥品管理條例，經本院於八十三年
    七月十九日判處有期徒刑七月確定，又於同年間再因反麻醉藥品管理條例，經本
    院於八十四年一月十二日判處有期徒刑八月確定，該二罪刑接續執行，於八十四
    年十月廿四日假釋出監，甫於八十五年三月廿三日縮刑期滿，此有台灣高等法院
    被告全國前案紀錄表一紙在卷足稽，其於五年內再犯本件有期徒刑以上之罪，為
    累犯，應依刑法第四十七條之規定，加重其刑。爰審酌被告甲○○非法持有掃刀
    之危害性、其犯後自白之犯後態度等一切情狀，量處如主文所示之刑，並依刑法
    第四十二條第二項之規定諭知易服勞役之折算標準。扣案掃刀一把，應依刑法第
    三十八條第一項第一款之規定，宣告沒收。
乙、被告甲○○被訴販賣化學合成麻醉藥品安非他命、轉讓禁藥安非他命及被告丙○○部分：
一、公訴意旨略以：被告丙○○夥同被告甲○○基於販賣、無償轉讓及吸食安非他命
    之概括犯意，自八十五年三月間起至同年六月止，向戊○○、嚴淑婉購買安非他
    命，連續在台北縣鶯歌鎮○○路四五五巷四弄九號二樓被告丙○○住處及桃園縣
    龜山鄉○路村○鄰○○路坑二一號被告甲○○住處，以每兩三萬元價格，非法販
    賣及無償轉讓安非他命予綽號「阿宗」之不詳男子、少年乙○○、被告己○○、
    范添貴及其他不特定人非法吸用，因認被告丙○○、甲○○涉共犯麻醉藥品管理
    條例第十三條之一第二項第一款之非法販賣化學合成麻醉藥品安非他命罪嫌、藥
    事法第八十三條第一項之轉讓禁藥安非他命罪嫌（公訴人另尚論該二被告以麻醉
    藥品管理條例第十三條之一第二項第四款之非法吸用化學合成麻醉藥品安非他命
    罪嫌，然公訴人已將該二人之非法吸用安非他命部分分別併由臺灣板橋地方法院
    、臺灣高等法院審理，有併案簽呈二紙附於八十五年度偵字第一三六九０號卷內
    可稽，因之，該項論罪核屬多餘，本院自不另外處理）。
二、按犯罪事實，應依證據認定之，無證據不得推定其犯罪事實；不能證明被告犯罪
    者，應諭知無罪之判決，刑事訴訟法第一百五十四條、第三百零一條第一項分別
    定有明文；而事實之認定，應憑證據，如未能發現相當證據，或證據不足以證明
    ，自不能以推測或擬制之方法，為裁判基礎；倘積極證據不足為不利於被告事實
    之認定，即應為有利於被告之認定，更不必有何有利之證據（最高法院四十年臺
    上字第八六號、三十年上字第八一六號判例意旨參照）。又案件曾經判決確定者
    ，應諭知免訴之判決；再被告死亡者，應諭知不受理之判決，刑事訴訟法第三百
    零二條第一款、第三百零三條第五款亦定有明文。
三、
（一）被告甲○○販賣安非他命部分：經核公訴人認定被告甲○○右揭犯罪，無非係
      以被告甲○○、丙○○之自白、證人即同時為警查獲之證人己○○之證詞及警
      方在被告甲○○前開住處臥室外之屋簷所扣得之安非他命一包（毛重五．八公
      克）、在該住處三樓樓梯間扣得之安非他命二包（毛重分別為二．四公克、二
      ．五公克），為其主要論據。訊據被告甲○○則堅決否認右開販賣安非他命犯
      行，辯稱：伊僅向被告丙○○買安非他命，沒有與丙○○一起販賣安非他命，
      乙○○於案發日向伊借機車騎出去，回來時與伊一起被警逮捕，己○○、范添
      貴則是伊一起打保齡球之球友，伊沒有販賣安非他命予該等人等語。經查：公
      訴人指述被告甲○○與丙○○共同販賣安非他命予一姓名年籍均不詳綽號「阿
      宗」者，則可見該「阿宗」無從傳喚到庭，以證實其是否果向被告甲○○、丙○○購買安非他命，該項事實即屬無推敲驗證之可能性，況所謂被告甲○○與
      丙○○共同販賣安非他命予「阿宗」，遍觀全卷，亦無非係以被告甲○○於警
      、偵時之自白為認定之根據，然「阿宗」既無從傳喚到庭，且警方亦無扣得其
      他如帳冊之證物（因如帳冊記載販賣安非他命予「阿宗」明確，亦未始不得為
      認定之依據），自無從以被告甲○○之單一自白，在無其他補強證據之情況下
      ，遽以認定其與被告丙○○確有販賣安非命予「阿宗」（參刑事訴訟法第一百
      五十六條第二項）。再查，同時為警查獲逮捕之證人范添貴於警訊時明確證稱
      伊沒有向被告甲○○購買安非他命，僅有時去甲○○住處，如甲○○有在吸用
      安非他命，伊亦會一起吸用而已等語，另一同時為警查獲逮捕之證人己○○則
      於警訊時證稱伊所吸用之安非他命係向被告甲○○及范添貴免費要來的，伊亦
      有和甲○○一起吸用等語，渠二證人於八十五年六月十八日移送臺灣臺北地方
      法院檢察署接受檢察官偵訊時仍僅供稱渠二人所吸用之安非他命係向被告甲○○「要」來的，並無證稱係買來的，該供述核與警訊時之供述相符，由是可知
      ，該二證人自警訊伊始即均一致否認有向被告甲○○或丙○○購買安非他命。
      另查，證人范添貴雖於警訊證稱被告甲○○有販售安非他命予朋友，然其並未
      說出其如何得知該項事實，況若被告甲○○果將安非他命販售予友人，則同樣
      為被告甲○○之友人之范添貴、己○○為何得以免費向被告甲○○索用安非他
      命？再則，所謂被告甲○○有販售安非他命予「朋友」，則「朋友」究為何許
      人，亦未據證人范添貴供述在卷，則本院亦無從傳喚之，以推敲證實范添貴前
      開證言屬實。復查，另一同時為警查獲逮捕之證人即少年乙○○雖於警訊明確
      供承其所吸用之安非他命係向被告甲○○買來的，伊從八十五年三月開始向甲○○購買，最後一次係八十五年六月十五日，伊共購買廿次左右云云，然其又
      於警訊中同時供稱伊與己○○、范添貴均係朋友關係，有時伊會與該二友人共
      至甲○○家中一起吸用安非他命，然己○○、范添貴始終證稱渠二人在被告甲○○家中所吸用之安非他命係被告甲○○免費供應的，則何以乙○○與渠二人
      共同吸用安非他命時尚須自費購買，亦足滋疑問，矧證人乙○○於本院審理時
      否認其向被告甲○○購買安非他命。末查，被告甲○○自八十一年間始即染吸
      用安非他命惡習，曾多次因吸用安非他命而遭法院判刑確定（見事實欄之所述
      ），即本次為警查獲亦經驗尿為安非他命陽性反應，此有台北巿立療養院煙毒
      尿液檢驗報告書一紙在卷可稽，故其吸用安非他命犯行部分為公訴人併由臺灣
      高等法院審理，及至毒品危害防制條例施行後，其仍因施用安非他命，而經本
      院於八十七年六月十日以八十七年度毒聲字第二六六號裁定送觀察勒戒，又於
      同年九月十日再經本院以八十七年度毒聲字第一七三六號裁定送觀察勒戒，繼
      而於八十七年十二月三日經本院以八十七年度毒聲字第三一八六號裁定送強制
      戒治，本院於八十八年五月十九日甫以八十八年度毒聲字第二八九一號裁定停
      止戒治付保護管束，又於同年十一月二日撤銷該項停止戒治命續入戒治處所戒
      治，此有台灣高等法院被告全國前案紀錄表一紙附卷足考，可見被告甲○○甫
      成年即染吸用安非他命惡習，即至毒品危害防制條例施行，仍經二次觀察勒戒
      、一次強制戒治，其之毒癮不可謂不大，本案所扣得之被告甲○○所有之前開
      安非他命三包（毛重分別為五．八公克、二．四公克、二．五公克），則非屬
      鉅量，仍非無可能供己及供友人吸用，未便認定為被告甲○○販賣安非他命之
      補強證據。此外，復查無其他積極證據，足以證明被告甲○○有何上開犯行，
      其之販賣安非他命犯行尚屬不能證明，衡諸首開法條及判例要旨，自應依法諭
      知無罪之判決。
（二）被告甲○○轉讓安非他命部分：被告甲○○曾於八十五年四月初、八十五年四
      月廿九日轉讓安非他命予邱創杰吸用，因而為本院於八十九年八月廿三日以八
      十六年度訴字第三六０號（該案之繫屬日期亦在本案繫屬本院之前，即八十六
      年三月十日）判決以其連續轉讓禁藥而判處有期徒刑七月確定在案，此有台灣
      高等法院被告全國前案紀錄表、該號判決各一紙附卷可稽，公訴人指訴被告甲○○於本案係自八十五年三月間起至同年六月止連續轉讓安非他命予「阿宗」
      、乙○○、己○○、范添貴，則被告甲○○於本案之犯行時間顯與前開已判決
      確定之案件之犯行時間相近，而所犯則係構成要件相同之罪名，均顯基於概括
      犯意而為，均構成連續犯行之一部，前開案件既已判決確定，且其宣判日亦在
      公訴人所指被告甲○○之本案犯行之後，該案件之確定判決之既判力顯含括被
      告甲○○本案之轉讓安非他命之犯行，依刑事訴訟法第三百零二條第一款之規
      定，自應為免訴判決。
四、被告丙○○部分：被告丙○○已於九十一年六月廿日死亡，此有戶籍謄本一紙附
    卷足考，依刑事訴訟法第三百零三條第五款之規定，自應不經言詞辯論逕為不受
    理之判決。
丙、被告己○○部分：
一、被告己○○經本院合法傳喚，無故不到庭，此有傳票送達回證、戶籍謄本各一紙
    在卷可稽，然訊據其在警、偵訊時對於右開事實坦承不諱，其尿液經採集送驗結
    果亦確呈安非他命之陽性反應，此有台北巿立療養院出具之尿液檢驗報告一紙附
    卷可稽，其之犯行，堪以認定。
二、被告己○○行為後，毒品危害防制條例已於八十七年五月二十日公布，自同月二
    十二日起施行，以之與行為時之麻醉藥品管理條例相比較結果，以裁判時之新法
    即毒品危害防制條例之規定有利於被告，自應適用該新法。核被告己○○所為，
    係犯毒品危害防制條例第十條第二項之罪，其持有之行為已為施用之高度行為所
    吸收，不另論罪。其施用毒品行為時間密接、犯罪構成要件相同，顯係基於概括
    犯意為之，為連續犯，應依刑法第五十六條之規定，加重其法定本刑。被告經本
    院另案於八十八年七月十三日以八十八年度毒聲字第三七八０號裁定送觀察、勒
    戒後，認有繼續施用毒品之傾向，再於同年八月廿五日經本院以八十八年度毒聲
    字第四八七一號裁定送強制戒治，後於八十九年一月卅一日經本院以八十九年度
    毒聲字第三九三號裁定停止戒治付保護管束，後因保護管束期滿，經臺灣桃園地
    方法院檢察署檢察官於八十九年九月十九日以八十九年度戒偵字第四九八號處分
    不起訴在案，本院自應援用該等觀察勒戒、強制戒治之結果，逕行依法為免刑之
    判決。另按，公訴人尚指訴被告己○○亦於八十五年四月間施用安非他命云云，
    然此與被告己○○於警、偵訊所供承之施用期間不符，此外，亦別無他項證據顯
    示被告己○○確有另於八十五年四月間施用安非他命，此部分爰不另為無罪諭知
    。
三、被告經合法傳喚，無故不到庭，前已述及，爰依一造辯論判決。
據上論斷，應依刑事訴訟法第二百九十九條第一項前段、但書、第三百零一條第一項
、第三百零二條第一款、第三百零三條第五款、第三百零六條、第三百零七條，毒品
危害防制條例第十條第二項、第二十條第二項、第三十五條第三款，修正前槍砲彈藥
刀械管制條例第十二條第三項，刑法第十一條前段、第二條第一項前段、但書、第五
十六條、第四十七條、第四十二條第二項、第三十八條第一項第一款，罰金罰鍰提高
標準條例第二條，判決如主文。
本案經檢察官何祖舜到庭執行職務
中      華      民      國      九十二    年      二    月      七      日
                                臺灣桃園地方法院刑事第一庭
                                      法  官    曾  雨  明
右正本證明與原本無異。
如不服本判決，應於判決送達後十日內向本院提出上訴狀( 應附繕本 )，上訴於
臺灣高等法院。
                                      書記官    戴  育  萍
中        華        民        國    九十二    年    二    月    十二    日
附論罪科刑依據之法條：
毒品危害防制條例第十條第二項
施用第二級毒品者，處三年以下有期徒刑。
修正前槍砲彈藥刀械管制條例第十二條第三項
未經許可無故持有或意圖販賣而陳列刀械者，處六月以下有期徒刑、拘役或三千元以
下罰金。


司法院資訊處製作；財團法人民間司法改革基金會備份。
